最高法院刑事判決　　　　　　一○○年度台上字第六一五三號
上　訴　人　陳進億
選任辯護人　林宇文律師
上列上訴人因違反毒品危害防制條例案件，不服台灣高等法院中
華民國九十九年六月八日第二審判決（九十九年度上訴字第一０
八三號，起訴案號：台灣板橋地方法院檢察署九十八年度偵字第
一一０九０、一四０五四號），提起上訴，本院判決如下：
    主  文
上訴駁回。
    理  由
按刑事訴訟法第三百七十七條規定，上訴於第三審法院，非以判
決違背法令為理由，不得為之。是提起第三審上訴，應以原判決
違背法令為理由，係屬法定要件。如果上訴理由書狀並未依據卷
內訴訟資料，具體指摘原判決不適用何種法則或如何適用不當，
或所指摘原判決違法情事，顯與法律規定得為第三審上訴理由之
違法情形，不相適合時，均應認其上訴為不合法律上之程式，予
以駁回。本件上訴人陳進億上訴意旨略稱：(一)、上訴人係拿新台
幣（下同）三千五百元，向江韋勳購買愷他命十公克，江韋勳先
給上訴人一公克，並在帳簿上寫「補９克星期一」等字。而警方
於民國九十八年五月十五日晚上八時五十分許先在巷口查獲上訴
人，並在上訴人身上扣得二包愷他命，再前往上訴人當時在新北
市○○區○○路二０八巷三十之二號住處（下稱上訴人住處）查
獲江韋勳時，並未搜索江韋勳皮包內是否有該三千五百元。又上
訴人因腳受傷行動不便，而於原審審判期日遲到十五分鐘，惟上
情不為原審所接受。另在第一審時有一封簡訊，當時因選任辯護
人建議暫勿提出，但現在時間已久，請求法官調閱門號00000000
00行動電話之相關資料。(二)、上訴人在巷口遭查獲後，帶同警方
前往上訴人住處，查獲販賣毒品予上訴人之江韋勳，江韋勳因而
誣指係其向上訴人購買毒品，該不利於上訴人之證述各情並非事
實，乃原判決於無補強證據之情形下，即逕為不利於上訴人之認
定。又依江韋勳、陳惠萍於第一審審理中證述各情，足見江韋勳
曾於九十八年四月八日，帶人前往上訴人住處討債及毆傷上訴人
，而該債務係上訴人向江韋勳購買毒品積欠之款項，並非如江韋
勳所言係二人間之賭債，上情為陳惠萍親自見聞之事實。乃原判
決逕謂陳惠萍證述各情係屬傳聞證據，並不能為有利於上訴人之
論斷，於法有違。(三)、扣案帳簿內記載「老鼠000 0000補９克星
期一」等情，其中「……補９克星期一」等字，江韋勳並不爭執
係其所書寫，而上訴人以三千五百元之價格，向江韋勳購買愷他
命十公克，惟江韋勳當時僅交付愷他命一公克予上訴人，則江韋
勳之所以在帳簿上為上開記載，衡情顯係立據擔保其會另補交上
訴人愷他命九公克。乃原審未詳細斟酌上情，逕認上開記載內容
係上訴人販賣愷他命予江韋勳，其所認定之事實有誤，於法有違
等語。
惟查：原判決綜合全案卷證資料，本於事實審法院採證認事之職
權，認定上訴人基於販賣第三級毒品愷他命營利之犯意，於九十
八年五月十五日下午二時許，在上訴人前揭景安路住處，以七百
元之價格，販賣愷他命二小包予江韋勳施用，上訴人並收受其中
之價金四百元，雙方言明餘款三百元另行支付（下稱第一次犯行
部分）。江韋勳於同日晚上七時許，又前往上訴人住處，交付前
欠價款三百元予上訴人（上訴人乃將帳簿內江韋勳所積欠之三百
元刪除），並另欲以三千五百元之價格，向上訴人購買愷他命十
公克，上訴人已先行交付愷他命一公克予江韋勳施用，雙方另約
定於同年月十八日（星期一），上訴人再交付其餘之愷他命九公
克時，江韋勳再行支付價金三千五百元（下稱第二次犯行部分）
。嗣於九十八年五月十五日晚上八時五十分許，經警在新北市○
○區○○路二０八巷，盤查上訴人並查扣得其身上之愷他命二包
（驗餘淨重0.9788公克），復經上訴人同意前往其上開住處搜索
，在其內查獲甫施用愷他命完畢之江韋勳，並扣得上訴人所有之
毒品交易帳簿一本等情。因而撤銷第一審關於上訴人被訴販賣第
三級毒品無罪部分之判決，就上開部分改判論處上訴人販賣第三
級毒品（二罪，均量處有期徒刑五年二月）罪刑，已依據卷內資
料，說明其所憑之證據及認定之理由。對於上訴人否認販賣及辯
解各情，併已敘明：(一)、上訴人有前揭犯行，業據江韋勳證述甚
詳，參酌扣案上訴人帳簿內載「老鼠、300（劃掉）、3500、補9
克、星期一」等文字，核與江韋勳證述係向上訴人購買愷他命之
情節相符；依上訴人供承帳單所載「老鼠、300、3500 」是其所
書寫，而「老鼠」即是指江韋勳，查獲當天江韋勳把三百元還給
伊，所以伊就在帳簿裡把300 元劃掉等語，及上訴人另供承與江
韋勳間並無仇怨或過節，暨上訴人於為警查獲當天並同意江韋勳
在其住處內施用愷他命等情以觀，足見上訴人與江韋勳應有相當
程度之信賴關係，衡情江韋勳應無故意誣陷上訴人之必要，堪認
江韋勳不利於上訴人之證述各情係屬事實。(二)、依證人即警員王
智弘、林正忠證述查獲本案之過程，及上訴人經警查扣之白色結
晶二袋，經送鑑定結果檢出有Ketamine成分（驗餘淨重0.9788公
克），有交通部民用航空局航空醫務中心九十八年六月二十二日
航藥鑑字第0980024646號鑑定書附卷可稽，暨江韋勳為警查獲後
所採集之尿液，經送驗結果確呈Ketamine陽性反應，有台灣檢驗
科技股份有限公司濫用藥物檢驗報告附卷足憑等情以觀，益堪認
江韋勳證述：當日至上訴人住處先償還第一次購買毒品之欠款三
百元，再第二次向上訴人購得愷他命後，即在上訴人住處施用等
情，係屬事實，江韋勳相關證述各情確堪採信。又本件上訴人與
江韋勳間之上開買賣，係屬有對價關係之愷他命交易，上訴人顯
係基於營利之意圖而販賣愷他命。(三)、江韋勳始終證稱向上訴人
購買二次愷他命，且其就上訴人第二次犯行部分，先後證述各情
均互核相符。而江韋勳就上訴人第一次犯行部分，所供述之內容
雖前後稍有不同，惟其就九十八年五月十五日晚上，交付上訴人
三百元係用以清償第一次所欠價金，上訴人收受後已從帳簿上劃
掉該筆欠款等情，其所陳述之內容始終一致。又觀諸江韋勳警詢
筆錄內記載警方詢問之方式，難期其當時能對上訴人第一次犯行
為詳細之證述，尚不得以江韋勳於警詢中就該部分之陳述不甚完
整，即認江韋勳相關證述各情全無可採。另人之記憶力會隨時間
之經過而模糊，江韋勳就上訴人第一次犯行部分之證述，雖有前
後不盡一致之情形，惟其情形核與常情不悖，尚難以此即認其供
述各情並非事實。(四)、上訴人雖辯稱：伊另於九十八年三月十七
日，為警查獲之愷他命二十包，係向江韋勳購買，九十八年五月
十五日晚上七時許，伊又以三千五百元向江韋勳購買愷他命十公
克，當時就交給江韋勳三千五百元，他先拿愷他命一公克給伊，
並說下星期再補伊九公克，所以伊在帳簿上寫下3500，而補９克
、星期一為江韋勳所寫云云。惟上訴人另於九十八年三月十七日
為警查獲時，於警詢及檢察官偵查中均供稱愷他命係向綽號「豬
頭」之男子購得，一包五百元等語。又上訴人於九十八年五月十
五日（即本件）為警查獲時供稱：伊吸食之搖頭丸、愷他命都是
向朋友綽號「精靈」者購買，「精靈」正確年籍伊不清楚，都是
以電話0000000000聯絡，伊跟「精靈」買過十幾次毒品，並供稱
江韋勳綽號係「老鼠」等語，俱未提及其愷他命係向江韋勳購得
。而苟江韋勳確有出售愷他命予上訴人，何以上訴人於警詢、檢
察官偵訊、第一審法院羈押庭訊問時，均未供述上情，甚且經檢
察官、法官提示江韋勳之指證筆錄，上訴人亦僅否認其有販賣愷
他命之事，全未提及有向江韋勳購買愷他命之事實。足見上訴人
翻異前詞，改稱愷他命係向江韋勳購得，並非事實，已無足取。
另參酌上訴人就扣案帳簿上所載「老鼠000 0000補９克星期一」
之內容，其意義究竟如何，前後所供並不一致，而苟上訴人辯解
各情係屬事實，何以其供述一再改變。況江韋勳於前揭時、地為
警查獲時，經警搜索其身體及皮包，並未查獲有現金三千五百元
一節，並據證人即警員王智弘、林正忠證述明確，並有警方搜索
扣押筆錄、扣押物品目錄表附卷足憑。復參酌上訴人就帳簿內容
所寫「老鼠、300 （劃掉）」所代表之意義，供稱：那是江韋勳
跟伊借的錢，他還伊，伊把他劃掉等語，及依上訴人於帳簿內之
記載方式，都僅簡單寫上綽號、金額，再予以劃掉金額部分，足
見上訴人所關注是金額部分，堪認其於帳簿上所載「老鼠、 300
（劃掉）、3500」之真意，應係江韋勳（即老鼠）積欠上訴人之
金錢數額，其中三百元部分，於江韋勳清償時刪除，至於三千五
百元部分，亦係江韋勳尚欠上訴人之金額，並非上訴人交付江韋
勳三千五百元之紀錄，上訴人上開辯解各情，並無足取。另證人
陳惠萍於第一審證述各情，係屬非其親自見聞之傳聞證據，且其
與本案待證事實間並無關聯，並不能為有利於上訴人論斷之依據
。因認上訴人確有前揭二次販賣第三級毒品犯行，而以上訴人否
認辯解各情，乃飾卸之詞，不可採信等情，已逐一說明及指駁。
上訴意旨對於原判決所為前揭論斷，並未依據卷內資料，具體指
摘有何違背法令情形。且查：(一)、審判期日之訴訟程序，專以審
判筆錄為證，刑事訴訟法第四十七條定有明文。依據原審審判筆
錄之記載，上訴人係經合法傳喚而無正當理由不到庭，並無上訴
人因腳傷而遲到十五分鐘之情形。上訴意旨指稱：上訴人於原審
審判期日，因腳傷而遲到十五分鐘云云，係以自己之說詞，任意
指摘，並非適法之第三審上訴理由。(二)、證人陳惠萍於第一審審
理中證稱：「（當時是否有看到有人毆打陳進億？）我沒有親眼
看到。只有看到有人抓著陳進億」、「是否有親眼看到江韋勳跟
陳進億交易毒品？）沒有」（見第一審卷第六十五頁背面）。原
判決據以說明證人陳惠萍於第一審審理中證述各情，係屬非其親
自見聞之傳聞證據，且其與本案待證事實間並無關聯，不能為有
利於上訴人論斷之依據等情，並無與卷內筆錄所載不符之處。上
訴意旨對此部分任意指摘，亦非適法之第三審上訴理由。(三)、事
實之認定與證據之取捨，乃事實審法院之職權，苟其事實之認定
及證據之取捨，並不違背經驗法則與論理法則，即不容任意指為
違法而執為上訴第三審之理由。關於第二次犯行部分，上訴意旨
其餘之指摘，係對於原判決已說明事項及屬原審採證認事職權之
適法行使，持憑己見而為不同之評價，且重為事實之爭執；至於
第一次犯行部分，究竟如何違背法令，並無具體之指摘，其所為
指陳均與法律規定得為第三審上訴理由之違法情形，不相適合。
又本院為法律審，以審核下級審法院裁判有無違背法令為職責，
不及於對被告犯罪事實有無等之相關之調查，故當事人不得向本
院主張新事實或提出新證據。上訴人於上訴第三審後始聲請本院
調閱門號0000000000行動電話之相關資料，亦顯非適法之第三審
上訴理由。其上訴不合法律上之程式，應予駁回。
據上論結，應依刑事訴訟法第三百九十五條前段，判決如主文。
中    華    民    國  一○○  年   十一   月    十    日
                      最高法院刑事第十二庭
                          審判長法官  陳  世  雄  
                                法官  張  祺  祥  
                                法官  宋      祺  
                                法官  惠  光  霞  
                                法官  周  盈  文  
本件正本證明與原本無異
                                      書  記  官  
中    華    民    國  一○○  年   十一   月   十八   日
                                                      K